【裁判字號】    99,抗,188
【裁判日期】    990820
【裁判案由】    拍賣抵押物
【裁判全文】
臺灣臺中地方法院民事裁定  99年度抗字第188號
抗  告  人  丙○○
            甲○○
            乙○○
兼上二人共同
法定代理人  戊○○
相  對  人  丁○○
上列當事人間聲請拍賣抵押物事件，抗告人對於中華民國99年6
月17日本院民事庭99年度司拍字第392號裁定提起抗告，本院合
議庭裁定如下：
    主  文
抗告駁回。
抗告程序費用新臺幣壹仟元由抗告人負擔。
    理  由
一、抗告意旨略以：相對人所為之抵押原因及所提之本票，抗告
    人認有重大疑義，應有請相對人提出原本並交待如何設定及
    金額給付之詳細過程之必要。又本件相對人所為拍賣抵押物
    係第二順位部分，然原裁定理由欄二(一)、(二)內卻仍將第
    一順位部分亦予認定，此部分相對人業已另案向鈞院聲請，
    經99年度司拍字第391號受理，原審法院所為裁定理由欄內
    之認定尚有違誤。抗告人否認本件抵押設定及本票簽發之合
    法性及真實性，為此提起抗告。
二、按抵押權人於債權已屆清償期而未受清償者，得聲請法院拍
    賣抵押物，就其賣得價金而受清償，民法第873條定有明文
    。又按聲請拍賣抵押物係屬非訟事件，於最高限額抵押，法
    院須就抵押權人提出之文件為形式上審查，如認其有抵押權
    登記擔保範圍之債權存在，且債權已屆清償期而未受清償，
    即應為准許拍賣抵押物之裁定。至於債務人或抵押人否認各
    該文件為真正，對抵押債權之存否有所爭執，則應另循訴訟
    途徑解決，抵押權人無須於聲請拍賣抵押物前，先行訴請確
    認其權利存在，最高法院著有93年度台抗字第905號裁判意
    旨足資參照。是最高限額抵押權，於抵押權成立時，未必先
    有債權存在，固不得因抵押權之登記而逕行准許拍賣抵押物
    ，惟抵押權人提出證據證明有抵押債權存在時，縱然債務人
    或抵押人否認各該證據為真正，對抵押債權之是否存在有所
    爭執，法院仍須就證據為形式上之審查，而為准駁。如形式
    上可證明抵押債權存在，法院即應許可拍賣抵押物。經查，
    原裁定依相對人所提出之為抵押債權證明由債務人即抗告人
    之被繼承人何仲恩所書立之本票4紙、他項權利證明書、抵
    押權設定契約書及土地及建物登記謄本為形式審查，准許相
    對人為本件拍賣最高限額抵押權抵押物之聲請。而依相對人
    所提出前開本票4紙為形式上審查，已可證明抵押債權存在
    ，法院即應許可拍賣抵押物。抗告意旨就否認本件抵押設定
    及本票簽發之合法性及真實性之所陳，核乃屬否認文件之真
    正，並對抵押債權之存否有所爭執，即應由抗告人另循訴訟
    途徑解決，揆諸前揭說明，抗告人以之為抗告事由，即無理
    由。次按抗告及再抗告，除本法另有規定外，準用民事訴訟
    法關於抗告程序之規定，非訟事件法第46條定有明文。再抗
    告，除本編別有規定外，準用第3編第1章之規定；原判決依
    其理由雖屬不當，而依其他理由認為正當者，應以上訴為無
    理由，民事訴訟法第495條之1第1項及同法第449條第2項亦
    有明文。是知於非訟事件，如原裁定依其理由雖屬不當，而
    依其他理由認為正當者，應以抗告為無理由。抗告人雖又抗
    告：本件相對人所為拍賣抵押物係第二順位部分，然原裁定
    理由欄二(一)、(二)內卻仍將第一順位部分亦予認定，此部
    分相對人業已另案向鈞院聲請，經99年度司拍字第391號受
    理等情。而依上開本票4紙、他項權利證明書、抵押權設定
    契約書所示及相對人就本件原聲請拍賣抵押物聲請狀所載，
    固可認本件相對人所為拍賣抵押物之聲請係就第二順位抵押
    權部分為聲請。相對人就第一順位抵押權並已另案聲請，經
    本院99年度司拍字第391號受理之事實，固亦有本院99年度
    司拍字第391號民事裁定在卷可稽。抗告人此部分抗告意旨
    固應認為真實。原裁定理由欄二內仍將第一順位抵押權部分
    亦予列入，固有不當。惟如前述，依相對人所提出前開本票
    4紙為形式上審查，已可證明第二順位抵押債權存在，法院
    即應許可拍賣抵押物，原裁定就第一順位抵押權部分亦予列
    入雖屬不當，仍應認本件許可拍賣抵押物之裁定為正當。抗
    告人上開抗告事由，依上說明，亦無理由。原裁定准許相對
    人為本件拍賣抵押物之聲請，於法並無不合。抗告意旨，並
    無理由，應予駁回。
三、另對於非訟事件，依法應由關係人負擔費用者，法院裁定命
    關係人負擔時，應一併確定其數額，非訟事件法第24條第1
    項定有明文。爰依法確定本件抗告程序費用額如主文第2項
    所示。
四、據上論結，本件抗告為無理由，依非訟事件法第46條、第21
    條第2項、第24條第1項，民事訴訟法第495條之1第1項、第
    449條、第78條、第85條第1項前段，裁定如主文。
中    華    民    國    99    年    8     月    20    日
                民事第二庭      審判長法  官  王銘
                                      法  官  黃炫中
                                      法  官  陳秋月
正本係照原本作成。
如不服本裁定，僅得於收受本裁定正本送達後10日內，以適用法
規顯有錯誤為理由，向本院提出再抗告狀，（須附繕本一份及繳
納再抗告裁判費新台幣1,000元）。
中    華    民    國    99    年    8     月    20    日
                                書記官  楊金池

司法院資訊處製作；財團法人民間司法改革基金會備份。
